【裁判字號】    95,訴,146
【裁判日期】    950803
【裁判案由】    損害賠償
【裁判全文】
臺灣士林地方法院民事判決               95年度訴字第146號
原      告  甲○○
訴訟代理人  陳化義律師
被      告  丙○○○
            乙○○即蔡木樹）.
共      同
訴訟代理人  黃正淮律師
上列當事人間請求損害賠償事件，本院於95年7 月20日言詞辯論
終結，判決如下：
    主      文
原告之訴及假執行之聲請均駁回。
訴訟費用由原告負擔。
    事實暨理由
一、本件原告起訴主張：本件因被告乙○○（即蔡木樹）積欠原
    告票款新台幣（下同）280 萬元，經原告起訴，案經本院於
    91年10月16日調解成立。然被告乙○○迄今未依調解內容清
    償，自發生新的給付遲延，則其自應負給付遲延責任，而應
    負依相當於利息損失之賠償。又本件如當時依時拍賣或由原
    告承受，原告即可獲全額清償，毫無損失。然因被告之停止
    拍賣，致發生被告通知他人參與分配，致原告受償不足，故
    此部分之損失，被告自應負責。另本件之房屋，債務人乙○
    ○早已出租他人，月收租金3 萬元，竟利用其母名義即被告
    丙○○○提起執行異議之訴，被告租金照收，獲得利益，原
    告卻收不回債權，基於平衡法理，他方之得利即是原告之損
    失，自應由被告負責，為此依民事訴訟法第104 條第1 項第
    3 款、民法第229 、233 條提起本訴等語。並聲明：(一)被告
    丙○○○應給付原告422,059 元，並自起訴狀送達之次日起
    至給付之日止按年息5%計算之利息。(二)訴訟費用由被告丙○
    ○○負擔。(三)被告乙○○應給付原告526,166 元，並自95年
    2 月28日起至給付之日止，按年息5%計算之利息。其中
    168,777 元如由被告丙○○○給付，則被告乙○○該部分免
    為給付。(四)訴訟費用由被告負擔。(五)訴之聲明(一)、(三)項原告
    願供擔保請准宣告假執行。
二、被告則以：本件並未因遲延清償，造成原告法定利息之損失
    。蓋該項利息損失，於本院民事執行處於拍定后所制作之分
    配表中，仍會計算在其應分配之債權額（本金及利息）中，
    則原告何來損失之有？況縱有損失，其金額亦非如原告計算
    之額。且本件執行程序中，未見原告曾表示欲承受系爭拍賣
    標的物，則其非系爭房屋之所有權人，何來租金損失。又系
    爭房屋經本院續行拍賣程序，最終以4,688,800 元拍定，較
    之停止拍賣前之底價，不僅未貶反漲，何來「差價損失」之
    可言。而參與分配人若獲分配，純係伊等合法行使權利之結
    果，與被告所提異議之訴間無相當因果關係存在。另被告乙
    ○○並非提起本件「第3 人異議之訴」之人；且原告所稱之
    給付遲延利息，乃依原債權憑證所得請求之內容，其毋需另
    於本件訴訟中重為主張等語置辯。並聲明：(一)駁回原告之訴
    及假執行之聲請。(二)訴訟費用由原告負擔。(三)如受不利判決
    ，願供擔保請准宣告免為假執行。
三、本件經協商整理兩造爭點如下：
  甲、兩造不爭執事項：
    (一)被告乙○○積欠原告票款280 萬元，並經本院以91年度士
      簡移調字第71號成立調解在案，被告乙○○應給付原告
      280 萬元，給付方法：自92年3 月起，於每月28日前給付
      20萬元，至全部清償完畢止，如有1 期未履行，視為全部
      到期。
    (二)嗣被告乙○○未依調解內容履行，原告遂以本院以91年度
      士簡移調字第71號為執行名義，向本院聲請強制執行，並
      經本院以92年度執字第13398 號執行在案。
    (三)訴外人蔡登讚、被告丙○○○2 人對原告就92年度執字第
      13398 號強制執行程序提起第3 人異議之訴，經本院以93
      年度訴字第1239號、台灣高等法院以94年度上字第517 號
      受理在案。
    (四)本院92年度執字第13398 號強制執行程序，因蔡登讚、被
      告丙○○○聲請停止執行，經本院以93年度聲字第1460號
      裁定，復因蔡登讚、被告丙○○○供擔保302 萬元後，於
      93年12月1 日暫予停止執行在案。
    (五)本院以93年度訴字第1239號、台灣高等法院以94年度上字
      第517 號，判決蔡登讚、被告丙○○○2 人所提第3 人異
      議之訴敗訴確定。
    (六)本院92年度執字第13398 號強制執行程序，因蔡登讚、被
      告丙○○○2 人所提第3 人異議之訴敗訴確定後，復於95
      年1 月3 日續執行，並定95年2 月15日為第3 次拍賣，並
      以4,688,800 元拍定在案。
    (七)訴之聲明第1 項法定遲延利息起算日，從95年2 月28日起
      算，訴之聲明第3 項則自95年2 月28日起算。
  乙、兩造爭執事項：
    (一)被告丙○○○就本院92年度執字第13398 號強制執行程序
      提起第3 人異議之訴，是否可歸責？
    (二)被告丙○○○就本院92年度執字第13398 號強制執行程序
      提起第3 人異議之訴，是否可歸責於被告乙○○？
四、經查：
（一）被告丙○○○就本院92年度執字第13398 號強制執行程序
      提起第3 人異議之訴，是否可歸責？
      按「當事人主張有利於己之事實者，就其事實有舉證之責
      任。」，民事訴訟法第277 條定有明文；又民事訴訟如係
      由原告主張權利者，應先由原告負舉證之責，若原告先不
      能舉證，以證實自己主張之事實為真實，則被告就其抗辯
      事實即令不能舉證，或其所舉證據尚有疵累，亦應駁回原
      告之請求。最高法著有17年上字第917 號判例可資參照。
      另侵權行為所發生之損害賠償請求權，以有故意或過失不
      法侵害他人權利為其成立要件，若其行為並無故意或過失
      ，即無賠償之可言。提起債務人或第3 人異議之訴後，為
      免訴訟程序進行中，因強制執行程序終結而遭受敗訴之判
      決，常有依強制執行法第18條第2 項規定，聲請法院准其
      提供擔保為停止執行之裁定。聲請裁定停止執行既為法律
      明文所設，復於維護權益有其必要，果該異議之訴之提起
      ，係正當權利之行使，而非不法之行為，則對於聲請停止
      執行，自亦應同視，最高法院81年台上字第390 號判決參
      照。而在訴訟制度濫用之情形，雖有可能成立侵權行為，
      但關於加害人有利用訴訟制度藉以侵害被害人權利或利益
      等情，均須有相當之認識方可。因之故意以提起第3 人異
      議之訴之手段，侵害他人權利之情形，必須行為人對於其
      提起第3 人異議之訴係屬侵權行為之事實，明知並有意使
      其發生，或預見其發生，而其發生並不違背其本意，始足
      當之。例如明知其就執行標的物未有足以排除強制執行之
      權利，而提起第3 人異議之訴，以圖侵害他人之權利，或
      預見其侵害之發生，而不違背其本意者。因此，非謂一提
      起第3 人異議之訴者，即當然構成侵權行為，合先敘明。
      經查，原告除就被告丙○○○對本院92年度執字第13398
      號強制執行程序提起第3 人異議之訴，致其有何損失金額
      詳為計算外，然就被告丙○○○提起第3 人異議之訴，是
      否可歸責一事，未為任何舉證；且被告丙○○○提起第3
      人異議之訴時，是否明知其就執行標的物未有足以排除強
      制執行之權利，而仍矇騙法院，提起第3 人異議之訴一節
      ，原告就此並未提出相關證據以為佐證。則依前揭法條與
      判例說明，則原告既未證明被告丙○○○就本院92年度執
      字第13398 號強制執行程序提起第3 人異議之訴，為可歸
      責，則其請求被告丙○○○負損害賠償責任，即無理由。
      承此，本院亦無庸就原告提出其所受損害內容、數額等攻
      擊防禦方法並所提之證據予以審究。
（二）被告丙○○○就本院92年度執字第13398 號強制執行程序
      提起第3 人異議之訴，是否可歸責於被告乙○○？
      按遲延之債務以支付金錢為標的者，債權人得請求依法定
      利率計算之遲延利息，固為民法第233 條第1 項之所明定
      ，惟此項規定僅於當事人無特約時始有其適用，若當事人
      就此已訂有免除之特約者，即應受其特約之限制，債權人
      自不得更依該條項之規定，請求給付遲延利息，最高法院
      43年台上第990 號判例參照。經查，原告就被告丙○○○
      對本院92年度執字第13398 號強制執行程序提起第3 人異
      議之訴，是否可歸責於被告乙○○一事，並未舉證以實其
      說；又被告乙○○積欠原告票款280 萬元，並經本院以91
      年度士簡移調字第71號成立調解在案，被告乙○○應給付
      原告280 萬元，給付方法：自92年3 月起，於每月28日前
      給付20萬元，至全部清償完畢止，如有1 期未履行，視為
      全部到期一事，亦為兩造所不爭執，則依該調解方案可知
      ，原告就利息部分亦不再請求，則揆諸上揭判例說明，原
      告請求被告乙○○應給付法定遲延利息部分，亦屬無據。
五、綜上所述，原告依民事訴訟法第104 條第1 項第3 款、民法
    第229 、233 條提起本訴，請求：(一)被告丙○○○應給付原
    告422,059 元，並自起訴狀送達之次日起至給付之日止按年
    息5%計算之利息。(二)被告乙○○應給付原告526,166 元，並
    自95年2 月28日起至給付之日止，按年息5%計算之利息。其
    中168,777 元如由被告丙○○○給付，則被告乙○○該部分
    免為給付，並無理由，應予駁回。
六、原告受敗訴判決，其假執行之聲請即失所依據，應併予駁回
    。
七、本件事證已臻明確，兩造其餘攻防方法及訴訟資料經本院審
    酌後，核與判決不生影響，無遂一論駁之必要，併此敘明。
八、訴訟費用負擔之依據：民事訴訟法第78條。
中    華    民    國    95    年    8     月    3     日
                  民事第二庭  法  官  陳梅欽
以上正本證明與原本無異。
如對本判決上訴須於判決送達後20日內向本院提出上訴狀。
中    華    民    國    95    年    8     月    7     日
                              書記官  高郁婷


司法院資訊處製作；財團法人民間司法改革基金會備份。
